臺灣士林地方法院民事簡易判決
111年度簡字第10號
原      告   丙○○

            戊○○○(即丙○○之母)

            丁○○(即丙○○之子)

            乙○○(即丙○○之女)

兼上列二人
法定代理人  甲○○(即丙○○之配偶)

共      同
訴訟代理人  邱學思律師
            龔君彥律師
            劉力綝律師
            陳伶嘉律師
被      告  乙○○  

訴訟代理人  蔡文燦律師
被      告  久益交通股份有限公司

法定代理人  甲○○  

上列當事人間請求損害賠償事件，經本院刑事庭移送前來（109
年度交重附民字第15號），本院於民國111年5月23日言詞辯論終
結，判決如下：
    主  文
被告應連帶給付原告丙○○新臺幣參佰陸拾參萬伍仟參佰貳拾元，
及自民國一百零九年八月二十二日起至清償日止，按週年利率百
分之五計算之利息。
被告應連帶給付原告甲○○新臺幣捌萬元；原告戊○○○、丁○○、乙○○新臺幣各肆萬元，及均自民國一百零九年八月二十二日起至清
償日止，按週年利率百分之五計算之利息。
原告其餘之訴駁回。
訴訟費用由被告連帶負擔百分之十二，餘由原告負擔。
本判決第一項於原告丙○○以新臺幣壹佰貳拾貳萬元為各被告供擔
保後，得假執行。但被告如各以新臺幣參佰陸拾參萬伍仟參佰貳
拾元為原告丙○○預供擔保，得免為假執行。
本判決第二項於原告甲○○以新臺幣參萬元；原告戊○○○、丁○○、
乙○○各以新臺幣壹萬元，為各被告供擔保後，得假執行。但各被
告如各以新臺幣捌萬元為原告甲○○預供擔保；各以新臺幣肆萬元
分別為原告戊○○○、丁○○、乙○○預供擔保，得免為假執行。
原告其餘假執行之聲請駁回。
    事實及理由
壹、程序事項
按本於道路交通事故有所請求而涉訟者，不問其標的金額或價
  額一律適用簡易程序，民國110年1月20日修正公布、同年月22
  日生效之民事訴訟法第427條第2項第11款定有明文。又修正之
  民事訴訟法簡易訴訟程序，依本施行法第12條第10項公告施行
  後，於修正前已繫屬，且未經終局裁判之事件，適用修正後之
  規定，民事訴訟法施行法第4條之1亦有明定。查本件係本於道
  路交通事故有所請求而涉訟（詳如下述），且未經終局裁判，
  是依上規定，本件應由本院改依簡易程序審理判決，合先敘明
  。
次按訴狀送達後，原告不得將原訴變更或追加他訴，但減縮應
  受判決事項之聲明者，不在此限，此觀民事訴訟法第255條第1
  項第3款規定自明。查本件原告原起訴請求被告甲○○、久益交
  通股份有限公司（下合稱被告，分稱姓名、久益公司）均應自
  附帶民事起訴狀繕本送達之翌日起，連帶給付週年利率5％之法
  定遲延利息，嗣則將各聲明之利息起算日均減縮為自送達最後
  一位被告之翌日起（見本院卷第303頁筆錄）。核與上開規定
  相符，應予准許。
貳、實體事項
原告主張：久益公司僱用甲○○執行貨車駕駛業務。甲○○於107年
  8月16日7時20分許，無照駕駛久益公司車牌號碼000-00號營業
  用小貨車（下稱系爭貨車），沿新北市汐止區新台五路1段往
  臺北市南港方向行駛，且行經該路段對應編號第526550號燈桿
  處（下稱系爭路段），復未注意車前狀況及兩車並行之間隔，
  並隨時採取必要安全措施，貿然自右側欲超越同車道左前方由
  原告丙○○（下與原告戊○○○、丁○○、乙○○、甲○○合稱原告，分
  稱姓名，除丙○○外之原告，另合稱戊○○○等4人）所騎乘之車牌
  號碼000-000號重型機車（下稱系爭機車），因而擦撞系爭機
  車，致丙○○人車倒地並向前滑行（下稱系爭事故），丙○○並因
  此受有頭部外傷、雙膝、上肢、臉部擦挫傷（下合稱系爭擦挫
  傷勢），及顱內出血併腦室出血，包括基底核出血及硬腦膜、
  蛛網膜下腔出血（下合稱系爭腦出血傷勢，分稱系爭基底核出
  血、系爭腦膜出血），經醫療後，仍有右側肢體偏癱之傷害（
  下稱系爭偏癱狀態），因而增加生活上支出及預計支出包括：
  住院醫療費用新臺幣（下同）24萬0070元、住院看護費用35萬
  6300元、轉院交通費用1710元、必要醫療用品費用1萬1542元
  ，及出院後為求方便復健另租賃1樓房屋之2年房租28萬8000元
  、終身親屬看護費用1507萬0648元、10年回診及復健所需醫療
  費用7萬7983元、陪同復健之居家服務費用21萬6312元、10年
  回診及復健之交通費21萬0554元。丙○○並因而喪失勞動能力受
  有1052萬3475元之損害，且因系爭腦出血傷勢，精神上受有莫
  大之痛苦，亦得請求非財產上之損害即精神慰撫金300萬元，
  合計2999萬6594元。又系爭偏癱狀態已導致戊○○○等4人身為丙○○父母、配偶、子女之身分法益受有重大侵害，戊○○○等4人亦
  因此受有非財產上損害各50萬元，是伊等得依民法第184條、
  第188條等侵權行為法則，請求被告連帶賠償，並均加計法定
  遲延利息等語。並聲明：㈠被告應連帶給付丙○○2999萬6594元
  ，及自附帶民事起訴狀繕本送達最後一位被告之翌日起至清償
  日止，按週年利率5％計算之利息。㈡被告應連帶給付戊○○○等4
  人各50萬元，及各自附帶民事起訴狀繕本送達最後一位被告之
  翌日起至清償日止，按週年利率5％計算之利息。㈢前兩項聲明
  ，願供擔保，聲請宣告假執行。
被告則以：甲○○駕駛系爭貨車至系爭路段時，係以時速20公里
  之速度行駛在最外側車道，與系爭機車並非在同一車道，且甲○○係準備進入前方國道3號北上入口匝道，無靠近左側中間車
  道行駛之必要，並無於系爭路段超車未保持間距之事實。且丙○○於刑案自承無印象有與系爭貨車發生碰撞、擦撞，是甲○○亦
  無擦撞系爭機車。又丙○○所受系爭偏癱狀態，乃係因系爭基底
  核出血所致，而系爭基底核出血係丙○○個人高血壓舊疾所引發
  ，與系爭事故無關，是其請求因系爭偏癱狀態所增加生活上支
  出、預計支出、喪失勞動能力之損害及慰撫金，均屬無據。另
  原告醫療後所生系爭偏癱狀態，早已症狀固定，並無繼續回診
  、復健10年之必要，空言主張回診及復健10年所需醫療費用及
  交通費，並無依據。又丙○○可使用輔具生活無全日親屬看護之
  必要。甚者，親屬看護價值亦不能與專業看護同視。再者，其
  請求親屬看護費用，復要求另一人力陪同復健之費用，實為重
  複請求而無所據。又丙○○既然可使用四腳拐，應可上下樓梯，
  其以此另行租賃1樓房屋，並自行裝潢設置無障礙設施，既無
  醫囑，亦非必要之醫療費用。再者，原告請求之慰撫金金額均
  過高，且戊○○○等4人因丙○○有系爭偏癱狀態感到痛苦，乃感情
  因素，系爭偏癱狀態並未造成親人間情感疏離等情節重大之質
  量變化等語，資為抗辯。並均聲明：㈠原告之訴及假執行之聲
  請均駁回。㈡如受不利判決，願供擔保，聲請宣告免為假執行
  。
兩造協議簡化之不爭執事項（見本院111年5月23日言詞辯論筆
  錄，本院並依論述需要，調整其順序、簡化其文字用語，且刪
  除兩造各自表述部分）：
㈠甲○○明知其駕駛執照業經吊銷，尚未能重新考領取得駕駛執照
  ，曾於107年8月16日7時20分許，無照駕駛系爭貨車，沿新北
  市汐止區新台五路1段往臺北市南港方向行駛，行經系爭路段
  前，本行駛於系爭路段三線道之中間車道，且經過系爭路段國
  道三號南下入口閘道後，即變換至最外側車道。其變換車道前
  ，右前方有同車道丙○○所騎乘之系爭機車。系爭貨車於變換車
  道至最外側車道後，繼續向前行，且車頭與系爭機車相對位置
  來到系爭機車旁時（下稱系爭時點）即發生系爭事故。系爭事
  故造成丙○○受有系爭擦挫傷勢，且經過急診檢查後，亦發現有
  系爭腦出血傷勢，經過醫療後，目前呈現系爭偏癱狀態。
㈡久益公司於系爭事故發生時，外觀上為甲○○之僱用人，且甲○○
  於系爭事故時，外觀上正駕駛系爭貨車執行其受僱之送貨返回
  公司之職務當中。甲○○若有過失侵害丙○○之權利時，久益公司
  應依民法第188條第1項前段規定，與甲○○連帶賠償。系爭貨車
  亦屬於久益公司名下車輛，登記資料如交重附民卷第33頁原證
  3。久益公司登記資料如本院卷第32-34頁所示，其中顯示資本
  額約480萬元。
㈢被告因系爭事故涉嫌過失傷害，經甲○○提起告訴（下稱系爭刑
  案），臺灣士林地方檢察署檢察官偵查後，以108年度調偵字
  第622號起訴，並經本院刑事庭於109年10月16日以109年度交
  易字第46號判決有期徒刑6月確定，判決書如本院卷第12-18頁
  所示，且未經上訴而確定。本院已調閱系爭刑案全卷掃描電子
  卷證在案。相關卷證：
⒈甲○○於103年11月7日曾取得職業小型車駕照，期限本至109年12
  月13日，駕照如本院卷第128頁被證1所示。嗣於105年間因酒
  駕遭吊銷。於系爭事故後，於108年7月9日又再考領職業小型
  車駕照，有效期限至114年12月13日，駕照如本院卷第160頁被
  證2所示。
⒉系爭刑案檢察官曾將系爭事故送新北市政府車輛行車事故鑑定
  會，並經鑑定提出鑑定意見書如交重附民卷第45-47頁原證5所
  示。其內認定：甲○○吊銷駕照駕駛營業小貨車，超越前車時
  疏未注意車前狀況為肇事原因。丙○○駕駛普通重型機車，無
  肇事因素等語。
⒊甲○○於系爭刑案108年3月27日偵查中曾表示：對超車時未注意
  前後、左右車況及兩車併行安全間隔，並無意見等語，如系爭
  刑案偵字卷第89頁所示。另於本院刑事庭審理時亦認罪稱：「
  我承認我有過失，我沒有保持兩車並行的間隔，因為當時是上
  下班時間，車流量很大，所以要兩車保持半公尺的間隔是很困
  難，當時車速很慢，而且我是在我自己引道上面要上匝道…」
  等語，如系爭刑案交易卷第43頁所示。
㈣原告因系爭事故業已向強制汽車責任保險之保險人受領汽車強
  制責任保險金180萬8727元，應於本案損害賠償金額中扣除。
  被告所投保任意責任保險部分，保險公司因己○○於系爭事故當
  時，駕照遭吊銷，而不同意理賠。
㈤兩造於本院審理時，就系爭腦出血傷勢中之系爭基底核出血、
  系爭腦膜出血，與系爭事故有無因果關係，及系爭基底核出血
  、系爭腦膜出血是否造成右側肢體偏癱，其因果力比例若干等
  問題，合意送請臺大醫院鑑定。
㈥臺大醫院並於111年3月29日函覆鑑定結果如本院卷第450-452頁
  所示（下稱系爭臺大鑑定）。
㈦丙○○於系爭事故後，曾因系爭擦挫傷勢、系爭腦出血傷勢於系
  爭事故當日107年8月16日送往汐止國泰綜合醫院（下稱國泰醫
  院）急診治療，並陸續於該院、衛福部臺北醫院（下稱臺北醫
  院）復健科、臺北市立聯合醫院中興院區（下稱聯合醫院）復
  健科住院至108年1月25日，總計自費支出之醫療費用共計24萬
  0070元，醫療單據如交重附民卷第67-72頁原證10所示。相關
  整理如下：
⒈丙○○自107年8月16日至同年10月22日，在國泰醫院住院治療；
  於107年10月2日至同年11月16日，轉院至臺北醫院復健科住院
  治療。於107年11月16日，自臺北醫院復健科，再次轉回國泰
  醫院復健科住院治療至同年12月4日。於107年12月4日又轉院
  至聯合醫院住院至同年12月31日。之後，丙○○又於107年12月3
  1日轉院至臺北醫院，住院至108年1月25日出院。
⒉系爭擦挫傷勢均於國泰醫院診療復原，醫療費用約1萬元左右，
  其餘之23萬0070元，均為醫療系爭腦出血傷勢、右側肢體偏癱
  之費用。故24萬0070元均為醫治系爭擦挫傷勢、系爭腦出血傷
  勢、右側肢體偏癱之必要費用（但被告於本案是否應負責賠償
  及應負賠償金額若干則有爭執）。
⒊107年9月12日國泰醫院（急診醫學科）診斷證明書如交重附民
  卷第51頁原證6所示。其上記載病名為：腦內出血、雙膝上肢
  及臉部擦挫傷。醫師囑言為：丙○○因上述原因於107年8月16日
  8點8分來本院急診，107年8月16日13點23分轉入手術室並繼續
  加護病房住院治療等語。
⒋107年9月11日國泰醫院（腦神經外科）診斷證明書如交重附民
  卷第49頁原證6所示。其上記載病名為：腦內出血併水腦、頭
  部外傷。醫師囑言為：丙○○因上開病名於107年8月16日送至本
  院急診，接受緊急開顱減壓移除顱骨、血塊移除、腦室外引流
  管及顱內壓監測器置放手術治療，107年8月30日接受可調壓式
  腦室腹腔分流管置放手術，107年9月3日轉普通病房，目前仍
  住院治療中等語。
⒌107年10月22日國泰醫院（腦神經外科）診斷證明書如本院卷第
  188頁原證30所示。其上記載病名、醫師囑言為：腦內出血併
  水腦、頭部外傷及雙膝、上肢及臉部擦挫傷。醫師囑言為：丙○○因上開病名，進行系爭國泰治療外，另記載：107年9月3日
  轉普通病房，107年10月11日接受顱骨成型手術，續住加護病
  房治療，107年10月22日出院，宜復健及門診治療等語。
⒍107年11月16日臺北醫院（復健科）診斷證明書如本院卷第190
  頁原證31所示。其上記載病名為：腦外傷併右側肢體乏力。醫
  師囑言為：住院日自107年10月22日至同年11月16日等語。
⒎107年12月4日國泰醫院（復健科）診斷證明書如本院卷第192頁
  原證32所示。其上記載病名為：右側肢體偏癱。醫師囑言為：
  丙○○因上述原因，於107年11月16日入本院住院復健治療，並
  於同年12月4日出院。病患於上述期間內，日常生活仍需要他
  人協助，目前右側肢體偏癱，仍無法自行站立，日常生活需他
  人協助，仍需持續積極復健訓練等語。
⒏107年12月31日聯合醫院（復健科）診斷證明書如本院卷第194
  頁原證33所示。其上記載病名為：大腦創傷性出血術後併右側
  肢體偏癱。醫師囑言為：住院期間107/12/04-107/12/31等語
  。
⒐108年1月25日臺北醫院（復健科）診斷證明書如本院卷第196頁
  原證34所示。其上記載病名為：腦外傷併右側肢體無力。醫師
  囑言為：因上述病情自107年12月31日至本院復健科病房住院
  執行復健，至108年1月25日等語。
⒑108年3月1日國泰醫院（復健科）診斷證明書如交重附民卷第50
  頁原證6所示。其上記載病名為：顱內出血併右側肢體偏癱。
  醫師囑言除記載上述系爭國泰治療外，另記載：後續持續復健
  治療迄今。目前右側肢體仍癱瘓，日常生活無法自理，無法工
  作等語。
⒒108年4月19日國泰醫院（雇主申請聘僱家庭外籍看護工用）診
  斷證明書如本院卷第200頁原證36所示。其上記載病名為：顱
  內出血併右側肢體偏癱。醫師囑言記載：病患因上述原因，日
  常生活須他人照顧。並於照護需求評估欄勾選：有全日照護必
  要。
⒓本院曾於109年12月14日向國泰醫院函查丙○○之上開傷勢有關事
  項（公函如本院卷第52頁所示），據該院於110年1月7日號函
  覆（下稱系爭國泰函）如本院卷第92-93頁所示。
㈧丙○○於上述住院期間，因系爭腦出血傷勢曾聘請全日看護，共
  花費35萬6300元，對醫治系爭腦出血傷勢、右側肢體偏癱醫療
  技術上應屬必要（然與系爭事故有無關聯，被告應否負責及負
  責程度，則有爭議）。慈愛服務有限公司簽收看護費單據如交
  重附民卷第73-80頁原證11所示。
㈨丙○○於107年10月22日，轉院至臺北醫院復健科住院治療，其轉
  院時曾支出計程車費為850元，支出單據如本院卷第204頁所示
  。另於107年11月16日，自臺北醫院復健科，再次轉回國泰醫
  院住院治療，曾支出之計程車費為860元，單據如本院卷第202
  頁所示，總計支出1710元。此屬系爭腦出血傷勢醫療上必要之
  增加生活費用（然被告在本案是否應負責賠償及應負賠償金額
  若干則有爭執）。
㈩丙○○住院期間，曾因上開傷勢曾購置尿帶、尿套、尿布、肩胛
  骨固定帶、看護墊等醫療用品，共支出1萬1542元，單據如交
  重附民卷第85-93頁原證14所示。此均為醫療系爭腦出血傷勢
  、右側肢體偏癱之費用，具有醫療上必要性（但被告在本案是
  否應負責賠償及應負賠償金額若干則有爭執）。
出院後支出房屋租金2年28萬8000元相關：
⒈丙○○之原住處，原係位在三樓之無電梯公寓。
⒉系爭傷勢已致丙○○右側肢體偏癱，行動能力受限而需以四腳拐
  代步。
⒊丙○○曾於107年1月1日，承租位於原住處附近，通行方便之1樓
  房屋（地址：新北市○○區○○路0段000巷0弄00號1樓，下稱租屋
  處），租期2年，如交重附民卷第95-108頁原證15所示。
⒋丙○○每月就租屋處租賃支出租金每月1萬2000元，租屋租期為2
  年間已支出28萬8000元。
⒌甲○○於租屋處內部，設置諸多無障礙設施，將之自行裝潢為無
  障礙空間，租屋處照片如交重附民卷第109-113頁原證16所示
  。
出院後終生親屬看護費用1507萬0648元相關：
⒈丙○○於出院後，經診察有系爭偏癱狀態，日常生活均仰賴他人
  全日輔助照護之必要。
⒉丙○○出院後，均係由其母親與配偶即戊○○○、甲○○輪流照護，並
  無另行雇請看護。
⒊丙○○於出院時（即自108年1月25日起），年齡為45歲，其平均
  餘命約35.25年（至143年4月25日）。
後續醫療費用7萬7983元相關：
⒈丙○○自108年3月起至今，每週均至國泰醫院復健科進行3次復健
  ，復健費用為6次200元，醫療單據如交重附民卷第127頁原證1
  9所示。每月均支出復健費用400元。
⒉丙○○自108年3月起至今，每月均回診領藥1次，掛號費為400元
  ，單據如交重附民卷第129頁原證20所示。
⒊以上醫療作為，均為醫療系爭腦出血傷勢所必須（然必要期間
  兩造有爭議）。
出院後陪同復健居家服務費用21萬6312元相關：
⒈丙○○自108年3月起至今，於每週均至醫院進行復健，且為協助
  其外出就醫，戊○○○曾向財團法人老五老基金會申請陪同外出
  就醫之居家服務。
⒉自108年3月至109年3月，丙○○就此每月支付1302元，109年1-2
  月份支出單據如本院卷第133頁原證22所示。共已支出1萬6926
  元。
⒊若丙○○每週復健均申請此項服務，每月將支出2232元之陪同復
  健費用，109年4月支出單據如交重附民卷第135頁原證23所示
  。
出院後進行回診及復健之交通費用21萬0554元相關：
⒈丙○○於系爭事故後，自108年3月起至今，客觀上每週均至國泰
  醫院對系爭偏癱狀態進行回診及復健至少3次。
⒉丙○○自108年3月起至今，客觀上每次均搭乘計程車來回醫院所
  需支出之計程車費約每次180元。丙○○自108年3月20日至5月計
  程車單據如交重附民卷第139-147頁原證25所示。若每週均按3
  次搭車前往復健，每月將支出計程車費用共計2160元（計算式
  ：180x3x4）。
⒊丙○○至少自108年3月起，有就系爭偏癱狀態回診復健醫療上需
  求，且暫時無法搭乘公共交通工具而需搭乘計程車（然其合理
  外出復健期間兩造有爭議）。
勞動能力損失1052萬3475元相關：
⒈丙○○於系爭事故發生前，原任職於彰化商業銀行（下稱彰化銀
  行），證明書如交重附民卷第151頁原證27所示。年收入約77
  萬2248元，扣繳憑單如交重附民卷第153頁原證28所示。
⒉系爭交通事故後，丙○○自108年8月16日至110年10月底止，已向
  彰化銀行請公傷假，中間含多次延長請假，期間內並無扣薪或
  減薪之情形。其後丙○○正在申請留職停薪中，故110年11月截
  至111年5月止均未核發薪資。
⒊國泰醫院曾於108年8月7日、9月10日函覆士林地檢署如交重附
  民卷第47-63頁所示。內載：依病歷記載，病患目前右側肢體
  癱瘓，右上肢右下肢自主動作與協調性皆明顯受損。病患目前
  日常生活功能須部份協助，失能等級：二；失能種類：神經2-
  2等語。
⒋勞工保險失能給付標準中失能等級神經2-2規定為：「中樞神經
  系統機能之病變，引起截癱或偏癱，終身無工作能力，為維持
  生命必要之日常生活活動之一部須他人扶助者」，如交重附民
  卷第58頁所示。
⒌丙○○因系爭腦出血傷勢，自彰化銀行薪資補償末日起，丙○○受
  有症狀固定之永久性失能傷害。
⒍又丙○○之永久性失能傷害，將造成勞動能力減損比例64％。
⒎丙○○為63年9月19日生，自上述彰化銀行薪資補償末日起，至12
  8年9月19日滿65歲止，均屬本可勞動期間。
⒏若本院認定丙○○有減少勞動能力，其勞動能力價值損失計算基
  準，得以每年77萬2248元計算。
⒐本院曾函詢彰化銀行有關丙○○任職事項。彰化銀行於109年12月
  24日具覆如本院卷第60-62頁所示。
⒑本院又於109年12月29日再向彰化銀行函查原告於系爭事故後領
  取薪資情況，具覆如本院卷第90頁所示。內載：公傷病假期間
  ，並無減薪停薪等語。
⒒本院又於110年5月26日再向彰化銀行函查原告於系爭事故後領
  取薪資情況，具覆如本院卷第290頁所示。
⒓本院曾於110年1月20日就丙○○勞動能力減損與否及比例，送請
  臺大醫院鑑定（公函如本院卷第118頁所示）。
⒔臺大醫院曾於110年4月15日來函如本院卷第214-215頁所示。內
  載：系爭傷勢，若依108年3月1日國泰醫院所出示之診斷書，
  為「顱內出血併右側肢體偏癱」，然依所檢附之病歷紀錄，丙○○之影像學檢查顯示有自發性（非外傷性）顱內（基底核）出
  血、蜘蛛膜下腔出血及外傷性硬腦膜下血腫。自發性顧內（基
  底核）出血為常見之出血性腦中風，與腦外傷之直接因果關係
  有待釐清，為避免衍生爭議，建請貴院先行確認並正式函告，
  本院於辦理鑑定事項（一）時是否需區分上述不同病況所造成
  之身體機能障礙，俾利辦理後續事宜等語。本院則函覆指示應
  區分兩者出血病況，進行鑑定。
⒕本院據此依職權再函請國泰醫院，查明有關自發性出血與外傷
  性出血間相關問題，具覆如本院卷第288頁所示。
⒖臺大勞動能力減損鑑定，於110年7月22日來函說明鑑定原則，
  並函知兩造如本院卷第332-334頁所示。
慰撫金相關：
⒈丙○○於系爭事故發生前，正值壯年，上有母親、下有一對未成
  年兒女需要扶養。
⒉丙○○於系爭事故後住院期間，曾經歷開顱、移除顱骨、移除血
  塊、腦室外引流管及顱內壓監測器置放手術及後續兩大手術後
  ，並住院復健3個月。
⒊丙○○因系爭傷勢，精神上受有痛苦，而有非財產上之損害。
⒋戊○○○、甲○○、丁○○及乙○○，分別為丙○○之母、妻及未成年子女
  ，戶籍謄本如交重附民卷第65頁原證9所示。
⒌本院依職權調閱兩造107-108年度所得、財產總歸戶資料外放，
  其內顯示：
①丙○○107-108年度各年度利息、薪資、股利所得為97萬餘元（10
  7）、85萬餘元（108），財產總額約171萬餘元。
②甲○○107-108年度各年度利息、薪資、營利股利所得為52萬餘元
  （107）及48萬3498餘元，財產總額約68萬餘元。
③甲○○107-108年度各年度薪資所得為1380元（107年全聯公司獎
  金，如外放卷第32頁所示）、5萬3000元（108年中華郵政、爭
  鮮獎金），另名下無其他財產。
④久益公司107-108年度各年度營利所得為40萬1474元（108年）
  、45萬餘元（107年），另名下有25部車輛，財產總額估為0元
  （如外放卷第43頁）。
起訴狀係於109年8月7日送達久益公司（如交重附民卷第159頁
  所示；於109年8月21日送達甲○○（寄存送達證書如交重附民卷
  第157頁）。
上開事實，業據兩造提出與其主張相符之卷內相關文書資料為
  證，且為兩造所不爭執，當可信為真實。
本件經本院於111年5月23日言詞辯論期日與兩造整理並協議簡
  化爭點如下（見本院同上筆錄，並依論述需要，調整其順序，
  適當精簡）：　　
㈠甲○○是否有於系爭路段超車未保持車輛間距，與系爭機車發生
  碰撞或其他令系爭機車倒地之過失，造成系爭事故？何人應負
  舉證責任？
㈡系爭腦出血傷勢中之系爭基底核出血及系爭腦膜出血，與系爭
  事故有無因果關係？又系爭基底核出血及系爭腦膜出血是否造
  成右側肢體偏癱？因果力比例即與有過失比例若干？　
㈢丙○○請求住院期間醫療費用24萬0070元、住院期間看護費用35
  萬6300元、轉院交通費用1710元、醫療用品費用1萬1542元，
  是否有據？
㈣丙○○請求出院後之租屋處2年房租28萬8000元，是否有據？原告
  是否因復健有另行租屋必要？是否符合比例原則？可否全數列
  為增加生活上費用？
㈤丙○○請求終身親屬間看護費用1507萬0648元，至否有據？丙○○
  是否有必要終身全日看護？親屬看護之日費應若干為適當？
㈥丙○○請求將近10年期間回診及復健所需醫療費用7萬7983元、陪
  同復健之居家服務費用21萬6312元、回診及復健交通費21萬05
  54元，是否有據？
㈦原告請求自彰化銀行薪資補償末日起算至65歲止之減少勞動能
  力之損失金額計1052萬3475元，是否有理由？
㈧丙○○慰撫金金額應若干為適當？
㈨戊○○○、甲○○、丁○○及乙○○請求賠償各50萬元之慰撫金，是否有
  據？如有，慰撫金各應若干為適當？
㈩扣除強制險後，被告應賠償金額若干？
茲就上開爭點論述如下：
㈠甲○○有於系爭路段超車未保持車輛間距，與系爭機車發生碰撞
  或其他令系爭機車倒地之過失而造成系爭事故。
⒈按汽車行駛時，駕駛人應注意車前狀況及兩車並行之間隔；汽
  車超車時，於超越時應顯示左方向燈並於前車左側保持半公尺
  以上之間隔超過，行至安全距離後，再顯示右方向燈駛入原行
  路線，交通安全規則第94條第3項前段、第101條第1項第5款訂
  有明文。經查，系爭事故發生當下騎乘機車於系爭路段後方之
  目擊證人徐偉倫於系爭刑案警詢時供稱：當時伊騎機車在丙○○
  後方，丙○○大約是騎在最外側車道和由外向內數第二車道中間
  白色虛線，甲○○駕駛之系爭貨車原本走在由外向內數第二車道
  ，先向外切到最外側車道…系爭貨車超越丙○○駕駛之系爭機車
  約一半車身長時，丙○○之系爭機車突然向右偏，之後系爭機車
  就往左前方倒地滑行，丙○○在原地翻滾受傷等語（如系爭刑案
  偵字卷第22頁筆錄所示）；於系爭刑案108年3月27日偵查供述
  稱：…伊注意到系爭貨車要從系爭機車右側超車，系爭貨車超
  車時以伊目視見及兩車距離約只有一個拳頭之寬度，系爭貨車
  超車接近系爭機車一半車身時，發現丙○○似乎被嚇到，系爭機
  車往右靠擦撞到系爭貨車左側車身，丙○○就摔倒，被告繼續往
  前開一段，因為前面是交流道，距離多遠不清楚，系爭貨車停
  在該處，甲○○即下車有跑過來關心丙○○的狀況」等語（如系爭
  刑案偵字卷第89頁所示）；另於系爭刑案108年10月16日偵查
  供述稱：伊看到系爭貨車想上交流道，就從系爭機車右後方超
  車，但超車時是從系爭機車與外側護欄中間超越，超車時，兩
  車之距離大概只有伊之一顆拳頭那麼寬，約10公分左右，系爭
  貨車超過系爭機車一半，系爭機車駕駛（丙○○）可能有嚇到，
  系爭機車有嚴重晃動，就撞到系爭車左側車身後摔車，往左前
  方噴發，系爭機車騎士滾到伊面前，系爭貨車則開到前面一點
  才停下來」等語（如系爭刑案調偵卷第93頁筆錄所示）。
⒉而證人徐偉倫僅係於系爭事故發生當下，路過之機車騎士，與
  兩造均無利害關係，其所供述之目擊見聞，自屬客觀可信。且
  甲○○於系爭刑案108年3月27日偵查中亦自承：伊對超車時未注
  意前後、左右車況及兩車併行安全間隔，並無意見等語（見不
  爭執事項㈢⒊所示）；於本院刑事庭審理時亦認罪稱：伊承認沒
  有保持兩車並行的間隔，因為當時是上下班時間，車流量很大
  ，所以要兩車保持半公尺的間隔是很困難」等語（見不爭執事
  項㈢⒊所示），亦與證人徐偉倫之證述相互吻合。是由上開證據
  資料當可知，甲○○駕駛系爭貨車行駛系爭路段時，確實係欲由
  丙○○騎乘之系爭機車右後方加速超越系爭機車過程中，於與系
  爭機車併行時，因未能保持半公尺之適當併行間隔，而導致丙○○騎乘系爭機車因受突然接近之驚嚇，而未能保持系爭機車之
  平衡向右擦撞系爭貨車，以致發生系爭事故，甚為明確。再者
  ，系爭刑案檢察官曾將系爭事故送新北市政府車輛行車事故鑑
  定會鑑定，所提出之鑑定意見亦認甲○○吊銷駕照駕駛營業小貨
  車，超越前車時疏未注意車前狀況為肇事原因等語（見不爭執
  事項㈢⒉所示），當更可由專業機構意見，佐證本件系爭事故甲○○違反交通法規上注意義務之過失，彰彰甚明。
⒊被告雖聲請將系爭事故送請中央警察大學再為鑑定，以查明系
  爭機車、系爭貨車於系爭事故發生時究竟有無擦撞等語（見本
  院卷第114頁書狀）。然查，本院由徐偉倫明確證述已可確信
  本案發生擦撞之事實，已如上述。再者，系爭事故發生後，甲○○雖繼續前行，然於系爭路段前方即停駛下車返還察看，為徐
  偉倫上開證述明確，且為甲○○於警方談話紀錄所自承（見交重
  附民卷第31頁所示）。倘系爭貨車未與系爭機車發生碰撞，且
  系爭貨車亦得繼續前行，並無阻礙，且丙○○已由後方機車騎士
  徐偉倫停駛照護之情況下，實難想像甲○○有何必要前行後停駛
  返回處理系爭事故。由此當可窺知，甲○○當於系爭事故當下，
  主觀上亦已認知所駕駛系爭貨車確實有與系爭機車有所接觸肇
  事，始會停駛察看，方符常理。是本案經本院斟酌全卷證資料
  ，已得明確心證之情況下，當無再對系爭事故過程，再重新實
  施鑑定之必要，應予敘明。
㈡系爭偏癱狀態固然係由於系爭腦出血傷勢中之屬於丙○○個人宿
  疾引發之系爭基底核出血所導致，然系爭事故所致之系爭腦膜
  出血，亦係誘發系爭基底核出血之緣由，故系爭事故與系爭偏
  癱狀態仍有因果關係。然斟酌宿疾及系爭事故對結果之因果力
  ，丙○○、原告應就系爭偏癱狀態之結果負與有過失比例為60％
  。
⒈按侵權行為之債，固以有侵權之行為及損害之發生，並二者間
  有相當因果關係為其成立要件（即「責任成立之相當因果關係
  」）。惟相當因果關係乃由「條件關係」及「相當性」所構成
  ，必先肯定「條件關係」後，再判斷該條件之「相當性」，始
  得謂有相當因果關係，該「相當性」之審認，必以行為人之行
  為所造成之客觀存在事實，為觀察之基礎，並就此客觀存在事
  實，依吾人智識經驗判斷，通常均有發生同樣損害結果之可能
  者，始足稱之（最高法院101年度台上字第443號判決參照）。
  又所謂相當因果關係之條件關係，乃係指無此行為，必不生此
  損害而言，倘如無此行為，此損害亦無從避免，自無所謂「條
  件關係」之存在可言（最高法院87年度台上字第78號、86年度
  台上字第224號、84年度台上字第2170號判決參照）。又於侵
  權行為法上，基於妥善對生命、身體、健康人格法益被害之周
  全保護，應認無論被害人如何脆弱，行為人之行為引起之損害
  ，即便非一般人所能預期者，行為人仍應擔負損害賠償責任。
  申言之，亦即縱被害人患有特殊體質或舊疾，在無外力介入下
  ，本不影響被害人之生命、身體及健康狀態，因外力介入後，
  致被害人生命、身體及健康受損，仍應肯認該外力與被害人所
  受損害間有因果關係，不因被害人之特殊體質或舊疾影響因果
  關係之認定。此時，為求衡平，僅得就造成結果之被害人本身
  及侵權行為因素之因果力比例，適用或類推適用民法第217條
  過失相抵之法理為調整。
⒉經查，系爭臺大鑑定結果載稱：「丙○○右側偏癱之身體障礙，
  主要為基核底之自發性顱內出血所致…；且左側基底核出血為
  典型高血壓出血，非外傷性出血常見的位置；而根據電腦斷層
  判斷，甲○○之偏癱為左側基底核出血所致」等語（見本院卷第
  452至453頁所示）。由此可知，系爭偏癱狀態生理上主要是系
  爭基底核出血所導致，而系爭基底核出血應是由於丙○○本身患
  有高血壓宿疾之健康因素所生俗稱中風現象（系爭基底核出血
  即屬俗稱中風現象亦可見不爭執事項⒔所示）。然系爭事故發
  生前，丙○○係正常騎乘系爭機車行駛於系爭路段（見不爭執事
  項㈠所示）。而由系爭臺大鑑定載稱：「丙○○於系爭事故當日
  至國泰醫院急診，腦部電腦斷層顯示有左側基底核之自發性顱
  內出血併腦室出血、急性硬腦膜下出血以及蜘蛛膜下腔出血，
  當日接受開顱手術」（見本院卷第452頁所示），可知，丙○○
  係於系爭事故後經送醫方才檢出系爭腦出血傷勢。且系爭腦出
  血傷勢中之系爭腦膜出血屬於外傷性腦內出血（見不爭執事項
  ⒔臺大醫院函示），自然與系爭事故明顯相關。是由整個系爭
  事故發生之後，系爭傷勢之發展，當可知，原告於系爭事故前
  之固然有高血壓舊疾，然於發生系爭事故前，並無大礙，且未
  發作，係於系爭事故造成系爭腦膜出血後，方才於就醫過程中
  發生並經檢出。是本院審酌系爭事故發生前，丙○○可正常騎乘
  系爭機車，並無大礙，系爭事故發生後，丙○○當下隨即經送醫
  ，診出包含系爭腦膜出血、系爭基底核出血之系爭腦出血傷勢
  ，時間與系爭事故緊接，期間並無其他事故存在，而一般情形
  ，身染高血壓舊疾者，本就非常有可能因為遭遇事故，生理狀
  態變化，一時血壓衝高，造成本來可能多年後方會有發作之中
  風等疾病，加速於當下發生等情，而可推認，系爭基底核出血
  應係系爭事故造成系爭腦膜出血後，進而結合其舊疾血壓升高
  ，進而誘發連鎖反應而生系爭基底核出血。要之，系爭基底核
  出血應係系爭事故造成系爭腦膜出血，結合丙○○舊疾高血壓共
  同造成之結果，當屬可信。據此可認，無系爭事故，丙○○之舊
  疾高血壓當不會因事故加重而形成系爭基底核出血（無條件即
  無結果，而有條件性），而一般情形，高血壓舊疾遭遇如同系
  爭事故所造成之系爭腦膜出血生理衝擊，確實亦有高度可能會
  發生加重結果（有社會相當性），是系爭事故當與系爭基底核
  出血之發生，具有相當因果關係，而系爭基底核出血又係導致
  系爭偏癱狀態之原因，則系爭事故當與系爭偏癱狀態之間，具
  有相當因果關係，彰彰甚明。被告徒以系爭事故前，丙○○即有
  高血壓舊疾，而否認系爭基底核出血與系爭事故之因果關係云
  云，自不可採。
⒊按民法第217條第1項規定損害之發生或擴大，被害人與有過失
  者，法院得減輕賠償金額或免除之，其目的無非在謀求加害人
  與被害人間之公平，倘被害人就損害之發生或擴大，亦與有過
  失時，若使加害人負全部賠償責任，未免失之過酷，因此賦與
  法院得減輕其賠償金額或免除之職權。準此，如被害人因舊疾
  或特殊體質結合加害事故，因而導致超過通常該加害事故本身
  所可能造成之損害結果，被害人本身體質與加害事故應評價為
  同屬損害結果之共同發生原因。於此情形，雖不得指被害人係
  與有過失，惟該危險因素既與加害人之加害行為共同為損害發
  生之原因（即被害人身體狀況之危險因素亦影響損害之發生、
  擴大），基於法益所有人承擔自己損害原則（即被害人原存有
  之不利益，應由其自行承擔），法院在認課加害人負全部損害
  賠償責任有失公允時，應參照被害人之舊疾或特殊體質因素之
  態樣、程度等，類推適用上開被害人與有過失之規定，定損害
  賠償之數額，以維當事人間之公平（最高法院105年度台上字
  第136號判決意旨參照）。且民法第192條第1項、第194條、第
  195規定不法侵害他人致死者，對於支出殯喪費之人或一定身
  分之人或對於侵害他人而導致基於與被害人間有父母子女身分
  法益之人受損者，亦應負財產上或非財產上之損害賠償責任，
  係間接被害人得請求賠償之特例。此項請求權，自理論言，雖
  係固有之權利，然其權利係基於侵權行為之規定而發生，自不
  能不負擔直接被害人之過失，倘直接被害人於損害之發生或擴
  大與有過失時，依公平原則，亦應有民法第217條過失相抵規
  定之適用。尤以上開過失相抵之規定，其目的既在於謀求加害
  人與被害人間之公平，且未將非財產上之損害除外，即並不以
  財產上之損害為限，則於其適用上，自宜賦予法官較大之權限
  ，認法院得不待當事人之主張而依職權適用之，且於非財產上
  之損害部分亦應一體適用。
⒋查丙○○於系爭事故前即具有高血壓舊疾，已認定如上，是系爭
  基底核出血雖屬系爭事故造成高血壓舊疾加速其病徵之結果，
  然於因果力上而言，應無從完全歸咎於系爭事故。本院爰依上
  開說明，審酌丙○○於系爭事故前即有高血壓舊疾，且該舊疾本
  有於多年後發展成系爭基底核出血之可能，僅因系爭事故而加
  速其症狀發生，系爭事故固為造成系爭基底核出血之共同原因
  ，然系爭事故本僅係輕微之擦撞事故，對一般體質健康之人，
  至多僅形成系爭腦膜出血，醫療後尚不致造成系爭偏癱狀態，
  系爭事故之擦撞之所以會形成系爭偏癱狀態之程度，仍多半與
  丙○○高血壓舊疾相關等情，因而認丙○○本身之高血壓舊疾與甲○○所為系爭事故就系爭偏癱狀態傷勢損害結果，各應負擔60％
  、40％之責任比例，始為公允。
⒌按因故意或過失，不法侵害他人之權利者，負損害賠償責任；
  汽車、機車或其他非依軌道行駛之動力車輛，在使用中加損害
  於他人者，駕駛人應賠償因此所生之損害，民法第184條第1項
  前段、第191條之2前段分別定有明文。且受僱人因執行職務，
  不法侵害他人之權利者，由僱用人與行為人連帶負損害賠償責
  任，民法第188條第1項前段亦有明文。查甲○○因超車過程未能
  保持適當間隔距離，導致丙○○騎乘系爭機車驚嚇偏駛擦撞系爭
  貨車，而造成系爭事故，致使丙○○受有系爭擦挫傷勢、系爭腦
  出血傷勢而受有身體健康權之侵害，自應對丙○○負損害賠償之
  責任。而久益公司於系爭事故發生時，外觀上為甲○○之僱用人
  ，且甲○○於系爭事故時，外觀上正駕駛系爭貨車執行其受僱之
  送貨返回公司之職務當中，久益公司自應依民法第188條第1項
  前段規定，與甲○○連帶賠償（另見不爭執事項㈡所示），當甚
  明確。
㈢丙○○支出之住院期間醫療費用24萬0070元、住院期間看護費用3
  5萬6300元、轉院交通費用1710元、醫療用品費用1萬1542元，
  應屬必要。
⒈查丙○○因系爭擦挫傷勢支出必要醫療費用1萬元，為兩造所不爭
  執（見不爭執事項㈦⒉所示），且此部分為系爭事故所直接造成
  （見不爭執事項㈠所示），並無結合丙○○舊疾之問題，是此部
  分應由被告全額賠償，應無疑義。
⒉丙○○曾就系爭腦出血傷勢造成之系爭偏癱狀態支出住院期間醫
  療費用23萬0070元、住院期間看護費用35萬6300元（見不爭執
  事項㈧所示）、轉院交通費用1710元（見不爭執事項㈨所示）、
  醫療用品費用1萬1542元（見不爭執事項㈩所示），且均屬醫療
  上、交通上所支出之必要費用，為兩造所不爭執（見不爭執事
  項㈦⒉及㈧至㈩所示）。是丙○○將此部分列入請求，應屬有據。
㈣丙○○支出出院後之租屋處1年房租14萬4000元，應屬必要，逾此
  範圍，則無必要。
⒈經查，109年12月14日系爭國泰函內載：丙○○經復健後至今函覆
  時，日常生活功能恢復已達瓶頸等語（見不爭執事項㈦⒓及本院
  卷第92-93頁所示）；系爭臺大鑑定意見亦載稱：丙○○之系爭
  偏癱狀態超過1年仍無明顯神經復原，應為永久性身體機能障
  害等語（見不爭執事項㈥⒊及本院卷第452頁所示）。依此判斷
  ，丙○○之系爭偏癱狀態傷勢，經出院後復健1年，已經症狀固
  定，難有進步之空間，是應認丙○○合理之復健期間，當以出院
  後為期1年，較為適當。另考量丙○○之原住處，係位在3樓之無
  電梯公寓（見不爭執事項⒈所示），其因系爭偏癱狀態需以四
  腳拐代步（見不爭執事項⒉所示），耐力與平衡減損（見本院
  卷第452頁所示），當可認其在出院後1年期間，確有另行租屋
  在內積極使用無障礙設施、空間復健，以作為系爭偏癱狀態復
  健之必要。是原告請求其中之14萬4000元即1年之房租（見不
  爭執事項⒋所示），尚非無憑，逾此範圍，不能准許。
⒉被告雖抗辯丙○○仍能使用四腳拐，可上下樓梯，無租屋之必要
  ，且租屋處內之無障礙設施、空間，非醫囑非屬必要支出費用
  云云，然查，丙○○出院後，仍需積極復健，為被告所不爭（見
  不爭執事項㈦⒓），且使用四腳拐上下樓梯，經驗上本即相當危
  險，丙○○已經因系爭偏癱狀態步態不穩，自不得強求由他人協
  助其上下樓梯，而令丙○○勉強承擔增加更多後續復原期間之可
  能，且租屋處內之無障礙設施、空間亦得適當減輕親屬照顧之
  密度，是被告此部分所辯，尚不足採。
㈤丙○○得一次主張之出院後終身親屬看護之看護費用應為549萬43
  19元，逾此部分，應不能准許。
⒈經查，109年12月14日系爭國泰函載稱：由於丙○○自住院迄今，
  日常生活功能恢復已達瓶頸，有終生全日需專人照顧之可能等
  語（見不爭執事項㈦⒓及本院卷第92頁所示）。系爭臺大鑑定意
  見亦認定：丙○○因系爭偏癱狀態，致日常生活功能受限，基本
  日常生活活動中，穿衣浴廁等活動需要協助等語（見不爭執事
  項㈥及本院卷第452頁所示）。由此可認，丙○○系爭偏癱狀態自
  出院，乃至復健一段時日症狀固定後，應確有終身需人協助日
  常生活活動之必要。
⒉次查，丙○○出院後，均係由親屬輪流照護，並無另行雇請看護
  （見不爭執事項所示）。而親屬長期居家看護與一般看護成
  本究有不同（例如：親屬乃同居一處，就近照護，與一般看護
  必須兩地通勤，而支出交通費用等），且一般而言，住院及甫
  出院之後之看護密度一般較高，而經過一段時間醫療以後，長
  期看護之主要工作，僅係協助復健後無法回復而需他人協助之
  肢體動作，看護密度較低，故原告以一般市價之每日看護費用
  2000元以為計算親屬看護每日之勞務評價，尚不合理。本院審
  酌系爭臺大鑑定所指：丙○○經過住院及門診治療，主要遺留之
  身體機能障礙為右側肢體無力，依據布朗斯壯分（Brunnstrom
   stage）上肢近端為二至三級，上肢遠端為二級，下肢為三級
  ；二級代表無自主動作，三級代表僅有協同動作，但個別關節
  的自主活動能力不佳，且得使用四腳拐行走，而原告主張之親
  屬照護，主要係以與丙○○共同生活之配偶居家照顧之方式為之
  ，成本不高等情，認丙○○出院後終身親屬之看護費，應以每日
  750元（即每月2萬2500元）為適當。佐以丙○○於出院時即108
  年1月25日，年齡為45歲，其平均餘命算至143年4月25日（見
  不爭執事項⒊所示）。依霍夫曼式計算法扣除中間利息（首期
  給付不扣除中間利息）核計原告得一次請求之出院後終身親屬
  看護之看護費用金額應為549萬4319元【計算方式為：2萬2500
  元×244.00000000=549萬4319.151525元，其中244.00000000為
  月別單利(5/12)％第423月霍夫曼累計係數，採四捨五入，元以
  下進位】。是原告主張逾此部分，不能准許。
㈥丙○○得主張1年回診及復健所需醫療費用9600元、回診及復健交
  通費2萬5920元，逾此範圍部分及一次請求10年間就醫居家服
  務費部分，應不能准許。
⒈查丙○○合理之復健期間以出院後為期1年，較為適當，已如上述
  ，原告空言主張至少需進行復健及回診10年，並無依據。而丙○○自108年3月起，每月均有支出復健費用400元、掛號費400元
  （見不爭執事項⒈⒉所示）、計程車費用2160元（見不爭執事
  項⒈⒉所示）之必要，為被告所不爭執，依此計算，丙○○得請
  求之1年回診及復健所需醫療費用合計為9600元（計算式：每
  月800元×12月）、回診及復健交通費合計為2萬5920元（每月2
  160元×12月）。
⒉至原告雖另主張其每次外出復健，均需向縣市政府申請陪同外
  出就醫之居家服務計21萬6312元云云。然查本院已准許丙○○一
  次請求出院後終身親屬看護費用，且以每月2萬2500元列計，
  而此看護人力之勞務內容，論理上自已包含陪同外出就醫在內
  ，原告要求另一人力陪同復健，當屬同一損害重複為評價請求
  ，自無必要。
㈦原告得一次請求自彰化銀行薪資補償末日起算至65歲止之減少
  勞動能力損失金額計643萬1656元，逾此部分，不能准許。
  經查，丙○○自110年11月起即因系爭腦出血傷勢導致之系爭偏
  癱狀態，受有症狀固定之永久性失能傷害，而有減少勞動能力
  減損之損害（見不爭執事項⒉⒌所示），且丙○○之勞動能力減
  損比例為64％（見不爭執事項⒍所示），佐以丙○○每年收入原
  為77萬2248元（見不爭執事項⒏所示），可勞動期間應算至強
  制退休年齡65歲之128年9月19日止（見不爭執事項⒎所示），
  依霍夫曼式計算法扣除中間利息計算後，原告得一次請求之減
  少勞動能力損失金額計643萬1656元（計算方式如附件一），
  逾此部分，不能准許。
㈧丙○○得請求之精神慰撫金應以85萬元為適當公允，逾此範圍之
  請求，則屬過高，不應准許。
⒈按精神慰撫金之賠償，其核給之標準固與財產上損害計算不同
  ，然非不可斟酌兩造（包括應負連帶賠償責任之僱用人在內，
  最高法院74年度第9次民事庭會議決議意旨參照）身分資力與
  加害程度，及其他各種情形核定相當之數額。且所謂相當之金
  額，應以實際加害情形與其身體傷害影響是否重大，及被害者
  因此所受痛苦之程度，與兩造身分地位、經濟狀況等關係定之
  。
⒉本院審酌丙○○因系爭事故受有系爭擦挫傷勢、系爭腦出血傷勢
  ，於住院期間，曾經歷開顱、移除顱骨、移除血塊、腦室外引
  流管及顱內壓監測器置放手術及後續兩大手術（見不爭執事項
  ⒉所示），仍無法完全回復，受有勞動能力減損，影響日常生
  活甚鉅，身心受有莫大之痛苦，復斟酌雙方之身分地位（見偵
  卷第13、33頁、交易卷第56頁）、名下財產資力狀況（見本院
  限制閱覽卷內雙方之財產總歸戶資料）及其他各種情形等一切
  情狀，認丙○○得請求之精神慰撫金應以85萬元（其中屬系爭擦
  挫傷勢非財產上損害金額為2萬元；系爭腦出血傷勢所致系爭
  偏癱狀態非財產上損害金額為83萬元）為適當公允。逾此範圍
  之請求，則屬過高，不應准許。
㈨甲○○得請求之精神慰撫金應以20萬元為適當公允；戊○○○、丁○○
  、乙○○得請求之精神慰撫金應以各10萬元為適當公允，逾此範
  圍之請求，則屬過高，不應准許。
⒈按不法侵害他人基於父、母、子、女或配偶關係之身分法益而
  情節重大者，被害人雖非財產上之損害，亦得請求賠償相當之
  金額，民法第195條第3項固有明文。惟對身分法益之保障不宜
  太過寬泛，應以情節重大者為限，始得據此請求賠償（最高法
  院104年度台上字第1364號判決意旨參照）。又所謂不法侵害
  基於父、母、子、女或配偶關係之身分法益，乃係指破壞父、
  母、子、女或配偶間，基於親情、倫理、生活扶持之身分關係
  之圓滿安全存續而言。是倘當事人因侵權行為引致身體缺陷必
  須持續終身照顧，其父母子女或配偶基於該身分間之關係至為
  親密，此種親密關係所生之身分法益（包含親情、倫理及生活
  相互扶持等身分法益及一切利益）被侵害時，在精神上自必感
  受莫大之痛苦，難謂無受到侵害而情節重大。
⒉經查，丙○○因系爭事故遺有系爭偏癱狀態之機能障礙，且終身
  需仰賴親屬照護，戊○○○等4人與丙○○間在身分關係上自可能因
  此發生疏離、剝奪或其他須加以重建等情節重大之質量變化，
  當足認丙○○與戊○○○等4人間基於父母子女、配偶關係之身分法
  益受有侵害而情節重大，致破壞身分關係之圓滿安全存續，自
  有受到侵害而情節重大。
⒊本院審酌戊○○○等4人與被告間之身分地位、名下財產資力狀況
  （見不爭執事項所示及本院限制閱覽卷內雙方之財產總歸戶
  資料），暨斟酌戊○○○等4人共享天倫及相互扶持等利益被侵害
  之程度、丙○○出院後，均係由戊○○○、甲○○輪流照護（見不爭
  執事項⒉所示）、甲○○基於配偶之身分關係相互為伴之利益所
  受侵害程度較為嚴重，及其他各種情形等一切情狀，認甲○○得
  主張之非財產損害慰撫金應以20萬元為適當公允；戊○○○、丁○○、乙○○得請求之精神慰撫金應以各10萬元為適當公允，逾此
  範圍之請求，則屬過高，不應准許。
㈩扣除強制險後，被告應連帶賠償金額為：賠償丙○○363萬5319元
  ；賠償甲○○8萬元，賠償戊○○○、丁○○、乙○○各4萬元。
⒈綜上各項損害金額論述，丙○○因系爭事故所受系爭擦挫傷勢之
  損害賠償金額，總計應為3萬元（計算式：醫療費用1萬元＋慰
  撫金2萬元）。且此部分並無涉應與丙○○高血壓舊疾分擔比例
  問題，自不必再另為比例計算。
⒉丙○○因系爭事故所受系爭腦出血傷勢導致系爭偏癱狀態之損害
  賠償金額，總計應為1353萬5117元（住院期間醫療費用23萬00
  70元＋住院期間看護費用35萬6300元＋轉院交通費用1710元＋醫
  療用品費用1萬1542元＋出院後之租屋處1年房租14萬4000元＋出
  院後終身親屬間看護費用549萬4319元＋1年回診及復健所需醫
  療費用9600元＋回診及復健交通費2萬5920元＋減少勞動能力之
  損失金額643萬1656元＋精神慰撫金83萬元）。然因丙○○之高血
  壓舊疾亦需比照與有過失之例承擔損害金額之60％（論述如上㈡
  所示），其實際得請求之此部分損害應為541萬4047元（計算
  式：1353萬5117元×被告方應負擔之40％，元以下四捨五入】。
⒊而丙○○對被告得請求所受全部損害金額共544萬4047元（計算式
  ：系爭擦挫傷勢損害3萬元＋系爭腦出血傷勢所致系爭偏癱狀態
  損害541萬4047元）。扣除其已受領之強制險理賠金180萬8727
  元後（見不爭執事項㈣所示），丙○○得請求被告連帶賠償之金
  額應為363萬5320元。
⒋另間接被害人甲○○得主張之慰撫金為20萬元，戊○○○、丁○○、乙○○得主張之慰撫金10萬元，亦需因丙○○之高血壓舊疾比照與有
  過失之例承擔損害金額之60％（論述如上㈡所示），故經計算後
  ，甲○○得請求被告連帶賠償之慰撫金為8萬元；戊○○○、丁○○、
  乙○○得請求之金額則各為4萬元。
從而，丙○○依侵權行為法則，請求被告連帶賠償363萬5320元，
  甲○○依侵權行為法則，請求被告連帶賠償8萬元，戊○○○、丁○○
  、乙○○依侵權行為法則，請求被告連帶賠償各4萬元，及均自
  附帶民事起訴狀繕本送達最後一位被告之翌日即109年8月22日
  起（見不爭執事項所示）至清償日止，按週年利率5％計算之
  利息，為有理由，應予准許，逾此範圍之請求，則為無理由，
  應予駁回。
兩造分別陳明願供擔保，聲請宣告假執行、免為假執行，關於
  原告勝訴部分，經核並無不合，爰依聲請分別酌定相當之擔保
  金額，併予宣告。至原告其餘假執行之聲請，因訴之駁回而失
  所附麗，應併予駁回。
本件判決基礎已臻明確，兩造其餘攻防方法、陳述及訴訟資料
  ，經本院斟酌後，核與判決結果不生影響，爰不逐一論列，附
  此敘明。
據上論結，本件原告之訴為一部有理由，一部無理由，爰判決
  如主文。　
中　　華　　民　　國　　111 　年　　6 　　月　　28　　日
                  民事第三庭  法  官  王沛雷
以上正本係照原本作成。
如對本判決上訴，應於判決送達後20日內向本院提出上訴狀，若
委任律師提起上訴者，應一併繳納上訴審裁判費，否則本院得不
命補正逕行駁回上訴。
中　　華　　民　　國　　111 　年　　6 　　月　　28　　日
                              書記官  邱筱菱

附件一：
依霍夫曼式計算法扣除中間利息（首期給付不扣除中間利息）核
計其金額為新臺幣6,431,656元【計算方式為：494,239×12.0000
0000+(494,239×0.00000000)×(13.00000000-00.00000000)=6,43
1,656.000000000。其中12.00000000為年別單利5%第17年霍夫曼
累計係數，13.00000000為年別單利5%第18年霍夫曼累計係數，0
.00000000為未滿一年部分折算年數之比例(322/365=0.00000000
)。採四捨五入，元以下進位】。